【裁判字號】    89,苗小,168
【裁判日期】    891011
【裁判案由】    侵權行為損害賠償
【裁判全文】
宣示判決筆錄                                    八十九年度苗小字第一六八號
    原      告  華南產物保險股份有限公司
    法定代理人  乙○○
    訴訟代理人兼
    送達代收人  甲○○                    住台北市○○○路○段五六０號五樓
    被      告  丙○○        .
                              .
右當事人間八十九年度苗小字第一六八號侵權行為損害賠償事件，於中華民國八十九
年十月十一日下午五時在本院民事第八法庭公開宣示判決，出席職員如左：
                          法      官   林念祖
                          法院書記官   邱鴻志
                          通      譯   劉漢昌
朗讀案由兩造均未到。
法官朗讀主文宣示判決，並諭知將判決主文、所裁判之訴訟標的及其理由要領，記載
於後：
    主      文
被告應給付原告新台幣陸萬柒仟伍佰零壹元，及自八十九年七月一日起至清償日止，
按年息百分之五計算之利息。
原告其餘之訴駁回。
訴訟費用壹仟壹佰壹拾柒元由被告負擔。
本判決原告勝訴部分得假執行。
    訴訟標的：
侵權行為損害賠償請求權。
    理  由  要  領
甲、程序部分：
一、原告於最後言詞辯論期日，將訴之聲明減縮為新臺幣（下同）七萬四千八百七十
    六元，合乎民事訴訟法第二百五十五條第一項第三款規定，應予准許，合先敘明
    。
二、被告經合法通知，未於言詞辯論期日到場，查無民事訴訟法第三百八十六條所列
    各款情形，應准原告之聲請，由其一造辯論而為判決。
乙、實體部分：
一、原告之聲明：被告應給付原告七萬四千八百七十六元及自起訴狀繕本送達翌日起
    至清償日止，按年息百分之五計算之利息。
二、事實摘要：
（一）原告起訴主張：被告丙○○於民國八十七年八月三十日十四時八分許，駕駛Ｐ
      ８─○○四九號自用小客車，行經國一道北上一四九公里一○○公尺處，因未
      保持安全車距追撞前方訴外人賈旭駕駛之ＥＱ─七七三七號自用小客車，以致
      該車再推撞前方原告所承保，車號Ｐ７─三三八五號自小客車（該車為訴外人
      李志遠所有，由原告承保車體險，當時由訴外人李錦發駕駛），造成原告承保
      之上開車輛受損，支出修理費九萬二千九百四十三元，由原告理賠。原告理賠
      上開金額後，依保險法第五十三條規定取得代位權。其中車體前半段支出一萬
      八千零六十七元，後半段七萬四千八百七十六元，而後半段之毀損，係因被告
      之過失所致，茲就車體後半段受損修理而支出之工資三萬一千九百九十一元、
      塗裝一萬八千九百元、材料二萬三千九百八十五元，共七萬四千八百七十六元
      ，依侵權行為之相關規定，請求被告賠償前開金額及自起訴狀繕本送達翌日起
      至清償日止，按年息百分之五計算之利息等語。
（二）原告主張之車禍及理賠經過，業據原告提出台灣省竹苗區車輛行車事故鑑定委
      員會函影本、行車執照影本、估價單繕本一份、照片四幀及汽車保險賠款滿意
      書影本一紙等為證，並經本院依職權向內政部警政署國道公路警察局第二隊調
      閱車禍時之筆錄及現場圖審閱無訛，堪信為真實。
（三）按正常駕駛人之一般平均反應力為四分之三秒，時速六十公里時，煞車反應距
      離為十二．四八公尺，故高速公路交通管制規則第六條明定：汽車行駛高速公
      路應保持前後兩車之行車安全距離，在正常天候狀況下，小型車時速六十公里
      應保持三十公尺之安全距離。被告於警訊中自承見前車緊急煞車後，煞車不及
      致連環追撞，顯未保持安全距離，其有過失甚明。另台灣省竹苗區車輛行車事
      故鑑定委員會亦認定：「鑑定意見：：：第二段：一、丙○○駕駛Ｐ８─○○
      四九自小客車未保持行車安全距離追撞前車為肇事原因。二、李錦發駕駛Ｐ７
      ─三三八五自小客車肇事後被撞與賈旭駕駛ＥＱ─七七三七自小客車無肇事原
      因。」，有原告提出之該會八十七年十一月九日竹鑑字第八七八六七號函可稽
      ，而原告承保之車號Ｐ７─三三八五號自用小客車後半部係因被告追撞訴外人
      賈旭駕駛ＥＱ─七七三七自用小客車後，往前推撞所受損，原告之過失與該車
      後半部之受損應具有相當因果關係。
四、按因故意或過失，不法侵害他人之權利者，負損害賠償責任。另按不法毀損他人
    之物者，應向被害人賠償其物因毀損所減少之價額，民法第一百八十四條第一項
    前段、第一百九十六條有明文規定。又按物被毀損時，被害人除得依民法第一百
    九十六條請求賠償外，並不排除民法第二百十三條至第二百十五條之適用，依民
    法第一百九十六條請求賠償物被毀損所減少之價額，得以修復費用為估定之標準
    ，惟修理材料以新品換舊品應予折舊（參照最高法院七十七年第九次民事庭會議
    決議）。又原告為保險人，得於給付賠償金額後，代位行使被保險人對於第三人
    之請求權，保險法第五十三條亦有明文規定。
五、查原告主張系爭自小客車因前揭車禍受損所支出之車損修理費用，其中零件費用
    為二萬三千九百八十五元，有上開估價單可稽。又該自小客車係於八十六年十一
    月七日領照使用，有汽車行車執照影本在卷可憑，迄本件車禍時即八十七年八月
    三十日止，實際使用日數為九個月餘，依前揭說明，以新品換舊品而更換之零件
    ，即應予折舊，而依行政院（七九）財字第０六七０號、台（四五）財字第一四
    八０號令所頒之「固定資產耐用年數表」及「固定資產折舊率表」之規定，系爭
    自小客車之耐用年限為五年，再依財政部（五八）如財稅發字第一０八三號發布
    之固定資產折舊採定率遞減法之計算方法，其每年應折舊千分之三六九，又參酌
    「營利事業所得稅結算申報查核準則」第九十五條第八項規定，固定資產折舊採
    用定率遞減法，以一年為計算單位，其使用期間未滿一年者，按實際使用月數相
    當於全年之比例計算之，不滿一月者，以月計。故上開零件部分之修理費二萬三
    千九百八十五元，應扣除七千三百七十五元之折舊金額（十個月之折舊額為：23
    985×0.369×10/12＝7375）。扣除折舊後，被上訴人得請求之零件修理費為一
    萬六千六百一十元。此外，被上訴人另支出工資三萬一千九百九十一元、塗裝一
    萬八千九百元、共得請求汔車修復費用為六萬七千五百零一元。
六、綜上所述，原告之請求在六萬七千五百零一元及該部分自起訴狀繕本送達翌日即
    八十九年一月十五日起至清償日止，按年息百分之五計算之利息為有理由，應予
    准許；逾此部分之請求，則無理由，應予駁回。
七、本件係屬小額訴訟，故就原告勝訴部分，依職權宣告假執行。
中      華      民      國    八十九    年      十      月      十一    日
                                  臺灣苗栗地方法院苗栗簡易庭
~B法      官    林念祖
右筆錄正本係照原本作成。
本筆錄正本之送達，與判決正本之送達有同一效力。
如不服本判決，須以本判決違背法令為上訴理由時，始得於本判決送達後二十日內向
本院提出上訴狀（須按他造當事人之人數附繕本，並繳納上訴費用，另附郵票三百四
十元）。
~B法院書記官  邱鴻志
中      華      民      國    八十九    年      十      月    十三    日


司法院資訊處製作；財團法人民間司法改革基金會備份。
